【裁判字號】    90,交易,433
【裁判日期】    900914
【裁判案由】    公共危險
【裁判全文】
臺灣高雄地方法院刑事判決                          九十年度交易字第四三三號
    公  訴  人  臺灣高雄地方法院檢察署檢察官
    被      告  乙○○
右列被告因公共危險案件，經檢察官聲請簡易判決處刑（八十九年度偵字第一七六五
九號），茲因其不宜以簡易判決處刑，而由本院鳳山簡易庭移送前來（九十年度鳳交
簡字第六一四號），本院判決如左：
    主  文
乙○○服用酒類，不能安全駕駛動力交通工具而駕駛，處拘役伍拾日，如易科罰金，
以參佰元折算壹日。
    事  實
一、乙○○飲酒後呼氣所含酒精成分已達每公升一點零六毫克，達不能安全駕駛動力
    交通工具之程度，仍貿然駕駛車號Ｊ八—六六四一號自用小客車，於民國八十九
    年八月六日十六時十五分許，在高雄市三民區○○○路六三四號前，撞及甲○○
    所騎乘車號ＯＤＡ—六六號重型機車（起訴書誤載為自小客車），致甲○○
    所騎機車失控撞及欲路邊停車由鄭東明所駕駛車號ＹＶ—九三一六號自用小客車
    ，甲○○因之受有肋骨、左腳踝骨及多處擦傷之傷害（傷害部分未具告訴）。嗣
    經路人報警後，經警前往現場處理，並對乙○○以酒精測試器檢測其呼氣酒精濃
    度，始悉上情。
二、案經高雄市政府警察局三民第二分局報告臺灣高雄地方法院檢察署檢察官偵查後
    聲請簡易判決處刑，本院鳳山簡易庭認為不宜以簡易判決處刑，簽請改適用通常
    訴訟程序審理。
    理  由
一、右揭犯罪事實，業據被告乙○○迭於警訊及偵審中供承不諱，並經被害人甲○○
    於警訊及本院審理中指述綦詳，復經現場目擊證人鄭東明於警訊中證述明確，且
    被告於交通事故發生後經警對被告以酒精測試器檢測其呼氣酒精濃度，測得其呼
    氣所含酒精濃度高達每公升一點零六毫克等情，亦有被告為警查獲時其呼氣所含
    酒精濃度檢測單一紙附卷可稽、復有高雄市政府警察局舉發違反道路通管理事件
    通知單、測繪道路交通事故現場草圖、刑法第一百八十五條之三案件測試觀察紀
    錄表及高雄市政府警察局交通大隊交通事故談話紀錄表等件在卷可參，足見被告
    之自白核與事實相符，自可採為論罪科刑之依據。按刑法第一百八十五條之三規
    定所謂「不能安全駕駛」，係抽象危險犯，並不以發生具體危險為必要，對於呼
氣酒精濃度已達每公升零點五五毫克（．五五ＭＧ／Ｌ）以上，肇事率為一般
    正常人之十倍，認為已達不能安全駕車之標準，此業經法務部八十八年五月十八
    日以法八八檢字第一六六九號函告週知，應為絕對不能安全駕駛動力交通工
    具，且按就醫學文獻所知，酒精對人體造成之影響，於呼氣時酒精濃度達每公升
    零點二五毫克（約合體內血液中酒精濃度五ＭＧ／ＤＬ或零點零五％）即會輕
    度中毒，造成輕度協調功能降低；呼氣酒精濃度達每公升零點五毫克時（約合體
    內血液中酒精濃度一ＭＧ／ＤＬ或零點一％）屬輕到中度中毒症狀，出現反
    應較慢、感覺減低、影響駕駛之狀況；呼氣酒精濃度達每公升零點七五毫克時（
    約合體內血液中酒精濃度一五ＭＧ／ＤＬ或零點一五％）屬輕到中度中毒症狀
    ，出現思考改變、個性行為改變之狀況；呼氣酒精濃度達每公升一毫克時（約合
    體內血液中酒精濃度二ＭＧ／ＤＬ或零點二％），屬中度到重度中毒症狀，
    出現步態不穩、噁心嘔吐、精神混惑不清晰之狀況；呼氣酒精濃度達每公升一點
    五毫克時（約合體內血液中酒精濃度三ＭＧ／ＤＬ或零點三％）屬中到重度
    中毒症狀，出現說話不清楚、感覺喪失、視力模糊之狀況；又飲酒後一小時許，
    其體內血液酒精濃度可達最高，飲酒一小時後其體內之酒精濃度隨即消減，此亦
    分別有行政院國軍退除役官兵輔導委員會臺北榮民總醫院八十八年八月五日（八
    八）北總內字第二六八六八號函文一份在卷可參、八十八年十月二十六日（八八
    ）院賓文廉字第一三四七號臺灣高等法院函中臺北醫學院附設醫院精神科主任
    蔡尚穎「酒精對人體生理與行為之影響」一文可據。而本件被告係於右揭時地肇
    事後經警檢驗所測得之被告呼氣所含酒精濃度高達每公升一點零六毫克，顯然被
    告於駕車之始，其體內所含酒精濃度應即高於肇事後所測得之數值，足認被告當
    時顯已達不能安全駕駛之情狀。綜上所述，足見被告之自白核與事實相符，自可
    採為論罪科刑之依據，本件事證已臻明確，被告犯行洵堪認定，應予依法論科。
二、核被告所為，係犯刑法第一百八十五條之三之服用酒類不能安全駕駛動力交通工
    具而駕駛罪。爰審酌酒精成分對人之意識能力具有不良影響，超量飲酒後會導致
    對週遭事務之辨識及反應能力較平常狀況薄弱，被告明知服用酒類後已達步態不
    穩、噁心嘔吐、精神混惑不清晰之狀態，而發生車禍之機率，相較未飲用酒類者
    為高，詎仍駕駛自用小客車，不啻對使用道路之他人已產生立即侵害之高度危險
    性，亦自陷於危險狀態中，嚴重侵害道路交通往來安全，惟念其犯後尚能坦承犯
    行，並與被害人甲○○達成和解，此有和解書一紙附卷可憑，且前未曾有不良犯
    罪紀錄，此有臺灣高等法院被告全國前案紀錄表、臺灣高雄地方法院檢察署刑案
    資料查註紀錄表各一紙附卷可查等一切情狀，量處如主文所示之刑，又被告於行
    為後，刑法第四十一條業經立法院於九十年一月四日修正為第四十一條第一項︰
    「犯最重本刑為五年以下有期徒刑之刑之罪，而受六個月以下有期徒刑或拘役之
    宣告，因身體、教育、職業、家庭之關係或其他正當事由，執行顯有困難者，得
    以一元以上三元以下折算一日，易科罰金。」，並經總統於九十年一月十日公布
    施行，將易科罰金之適用範圍擴大為最重本刑五年以下有期徒刑之罪，而易服勞
    役及期間、數罪併罰之定執行刑、緩刑及易以訓誡、易科罰金各事項，均應依新
    法〈最高法院二十四年七月民刑庭總會（二）意旨參照〉，本件被告行為後法律
    既有變更，雖其所犯之罪原在得易科罰金之適用範圍，仍應依刑法第二條第一項
    前段之規定，併諭知易科罰金之折算標準，以資懲儆。
三、至被告於車禍肇事當時未停留現場，仍開車繼續行駛，嗣經行經該路之機車騎士
    追上被告告知肇事後始駕車返回等情，業據被告供明在卷可按，並有證人鄭東明
    於警訊中之證述及高雄市政府警察局舉發違反道路通管理事件通知單一紙為據，
    是以被告顯另涉犯刑法第一百八十五條之四之駕駛動力交通工具肇事致人受傷而
    逃逸罪嫌，然此部分未據公訴人起訴，且與前開有罪科刑部分間並無裁判上一罪
    關係，乃係各別獨立之事實，本院自無從併予審就，爰由檢察官另為適法之處理
    ，併此敘明。
據上論斷，應依刑事訴訟法第四百五十二條、第二百九十九條第一項前段，刑法第二
條第一項前段、第一百八十五條之三、修正後第四十一條第一項，罰金罰鍰提高標準
條例第二條，判決如主文。
本案經檢察官蔡麗宜到庭執行職務。
中      華      民      國    九十      年      九      月     十四     日
                                臺灣高雄地方法院刑事第七庭
                                    審判長法  官    裕斗
                                          法  官    曾淑娟
                                          法  官    林家賢
右正本證明與原本無異。
如不服本判決，應於判決送達後十日內，向本院提出上訴狀。
                                          書記官    李忠霖
中      華      民      國    九十      年      九      月     十四     日
附錄法條：
中華民國刑法第一百八十五條之三
服用毒品、麻醉藥品、酒類或其他相類之物，不能安全駕駛動力交通工具
而駕駛者，處一年以下有期徒刑、拘役或三萬元以下罰金。


司法院資訊處製作；財團法人民間司法改革基金會備份。
